臺灣板橋地方法院刑事判決　　　　　　100年度交訴字第180號
公　訴　人　臺灣板橋地方法院檢察署檢察官
被　　　告　張品鈞
選任辯護人　張明宏律師
上列被告因過失致死案件，經檢察官提起公訴（100 年度調偵字
第1126號），被告於準備程序進行中就被訴事實為有罪之陳述，
經本院合議庭裁定由受命法官獨任進行簡式審判程序，並判決如
下：
    主      文
張品鈞犯過失致人於死罪，處有期徒刑捌月。
    事      實
一、張品鈞於民國99年10月22日凌晨1 時10分許，騎乘車牌號碼
    2FN-681 號重機車搭載邱紹寧，沿臺北縣板橋市（現已改制
    為新北市板橋區，以下同）中正路往臺北縣新莊市（現已改
    制為新北市新莊區）方向行駛，行經臺北縣板橋市○○路22
    0 號前，本應注意車前狀況，並隨時採取必要之安全措施，
    而依當時天候雨，夜間有照明，柏油路面濕潤、無缺陷，視
    距良好，並無不能注意之情事，竟疏未注意，即貿然行駛。
    適行人許素麗行至上址前，亦疏未注意應靠邊行走。張品鈞
    閃避不及，致所騎乘上開重型機車撞擊許素麗，許素麗因而
    倒地，經送往亞東紀念醫院急救，因腦挫傷併中樞神經衰竭
    致多發性器官衰竭，於同年月31日凌晨4 時55分許不治死亡
    。張品鈞於肇事後，在有偵查犯罪職權之機關尚不知何人為
    肇事者前，向到場處理之員警坦承肇事而自首接受裁判。
二、案經許素麗之配偶林國生訴請臺北縣政府（現已改制為新北
    市政府，以下同）警察局海山分局移請臺灣板橋地方法院檢
    察署檢察官偵查起訴。
    理      由
一、本案被告張品鈞所犯係死刑、無期徒刑、最輕本刑為3 年以
    上有期徒刑以外之罪，亦非高等法院管轄第一審之案件。其
    於準備程序進行中，就前揭被訴事實為有罪之陳述，經受命
    法官告知簡式審判程序之旨，並聽取其與公訴人之意見後，
    本院認無不得或不宜改依簡式審判程序進行之情事，依刑事
    訴訟法第273 條之1 第1 項、第284 條之1 規定，裁定本案
    由受命法官獨任進行簡式審判程序，合先敘明。
二、上開犯罪事實，業據被告於本院審理時坦承不諱（詳本院卷
    第52頁反面），核與告訴人林國生於警詢時指訴之情節相符
    【詳臺灣板橋地方法院檢察署99年度相字第1476號偵查卷宗
    （下稱偵卷）第6 頁至第8 頁】，並有事故現場圖、道路交
    通事故調查報告表(一)(二)各1 份、相片15張、監視錄影翻拍相
    片1 張、臺北縣政府警察局海山分局現場勘查報告1 份、亞
    東紀念醫院99年10月31日診斷證明書1 紙及被害人許素麗病
    歷1 份在卷可稽（詳偵卷第16頁、第20頁至第22頁、第26頁
    至第35頁、第52頁至第65頁）。而被害人許素麗因本案事故
    身亡，亦經臺灣板橋地方法院檢察署檢察官督同檢驗員相驗
    屬實，製有勘驗筆錄1 份、臺灣板橋地方法院檢察署相驗屍
    體證明書1 紙及檢驗報告書暨相驗相片1 份附卷可按（詳偵
    卷第36頁、第38頁至第45頁、第72頁至第86頁）。另按汽車
    行駛時，駕駛人應注意車前狀況及兩車併行之間隔，並隨時
    採取必要之安全措施，道路交通安全規則第94條第3 項訂有
    明文。被告為考領有普通重型機車駕駛執照之人，其騎乘機
    車行駛於道路，自應注意上開規定，且依肇事當時之狀況，
    並非不能注意，竟疏於注意，肇事致人死亡，被告對本案事
    故之發生顯有過失。又被告就本案事故之發生確有過失乙節
    ，經送請新北市政府車輛行車事故鑑定委員會鑑定肇事責任
    結果，亦認被告駕駛普通重型機車，夜間未注意車前狀況，
    撞擊前方行走之行人，為肇事主因，被害人未靠邊行走，為
    肇事次因乙情，有新北市政府車輛行車事故鑑定委員會100
    年2 月18日新北車鑑字第991906號函暨鑑定意見書1 份在卷
    可參（詳偵卷第119 頁、第120 頁）。而被害人因本案事故
    致腦挫傷併中樞神經衰竭致多發性器官衰竭而死亡，已如前
    述，被告之過失行為與被害人死亡之結果間，具有因果關係
    。從而本案事證明確，被告過失致死犯行，洵堪認定，應依
    法論科。
三、核被告所為，係犯刑法第276 條第1 項之過失致人於死罪。
    被告於肇事後偵查機關未發覺前，主動向到場處理之員警坦
    承肇事一情，有臺北縣政府警察局海山分局道路交通事故肇
    事人自首情形紀錄表1 份在卷足考（詳偵卷第17頁）。則被
    告對於未發覺之罪自首而接受裁判，爰依刑法第62條前段規
    定，減輕其刑。另依道路交通管理處罰條例第86條第2 項規
    定，汽車駕駛人，在快車道依規定駕車行駛，因行人或慢車
    不依規定，擅自進入快車道，而致人受傷或死亡，依法應負
    刑事責任者，減輕其刑。必汽車駕駛人在快車道依規定駕車
    行駛，始有該條項減刑規定之適用（最高法院90年度臺非字
    第58號判決要旨參照）。本案被告未注意車前狀況，並隨時
    採取必要之安全措施，即難謂係依規定駕車行駛，且本案亦
    無證據證明被害人許素麗擅自進入快車道，此觀被告於本院
    審理時供稱：伊看到被害人時，她應該是在路面邊線的位置
    左右，因為伊本身滿靠右行駛的等語自明（詳本院卷第54頁
    反面）。從而，被告本案犯行，自與道路交通管理處罰條例
    第86條第2 項規定之減輕條件不合，併此敘明。爰審酌被告
    因過失肇事致被害人死亡，使被害人死於非命，與其親人天
    人永隔，並使被害人家屬承受失去至親之傷痛，且迄未與被
    害人家屬達成和解，且未向被害人及其家屬表達歉意，應予
    嚴懲；惟念其犯後坦承犯行，且無前科，有臺灣高等法院被
    告前案紀錄表在卷可查，兼衡被告與被害人之過失程度、被
    告之生活狀況及智識程度等一切情狀，量處如主文所示之刑
    ，以資懲儆。
據上論斷，應依刑事訴訟法第273 條之1 第1 項、第299 條第1
項前段，刑法第276 條第1 項、第62條前段，刑法施行法第1條
之1 第1 項、第2 項前段，判決如主文。
本案經檢察官黃孟珊到庭執行職務。
中    華    民    國   100    年    9     月    30    日
                  刑事第十三庭  法  官  謝梨敏
上列正本證明與原本無異。
如不服本判決，應於判決送達後10日內敘明上訴理由，向本院提
出上訴狀 (應附繕本) ，上訴於臺灣高等法院。其未敘述上訴理
由者，應於上訴期間屆滿後20日內向本院補提理由書「切勿逕送
上級法院」。
                                書記官  林怡君
中    華    民    國   100    年    9     月    30    日
附錄本案論罪科刑法條全文：
刑法第276 條
因過失致人於死者，處2 年以下有期徒刑、拘役或2 千元以下罰
金。
從事業務之人，因業務上之過失犯前項之罪者，處5 年以下有期
徒刑或拘役，得併科3 千元以下罰金。